【裁判字號】    99,上訴,1102
【裁判日期】    990707
【裁判案由】    強盜
【裁判全文】
臺灣高等法院高雄分院刑事判決        99年度上訴字第1102號
上  訴  人
即  被  告  己○○
上列上訴人因強盜案件，不服臺灣高雄地方法院99年度訴字第20
1 號中華民國99年5 月7 日第一審判決（起訴案號：臺灣高雄地
方法院檢察署98年度偵字第38043 號；移送併辦：99年度偵字第
6369號、第9166號），提起上訴，本院判決如下：
     主  文
上訴駁回。
     理  由
一、按「不服地方法院之第一審判決而上訴者，應向管轄第二審
    之高等法院為之。上訴書狀應敘述具體理由。上訴書狀未敘
    述上訴理由者，應於上訴期間屆滿後20日內補提理由書於原
    審法院。逾期未補提者，原審法院應定期間先命補正」、「
    第二審法院認為上訴書狀未敘述理由或上訴有第362 條前段
    之情形，應以判決駁回之。但其情形可以補正而未經原審法
    院命其補正者，審判長應定期間先命補正」，民國96年7 月
    4 日修正公布、同年月6 日施行之刑事訴訟法第361 條、第
    367 條分別定有明文。職是，不服地方法院之第一審判決而
    上訴者，其上訴書狀應敘述具體理由，至於上訴理由是否具
    體，係屬第二審法院審查範圍，則不在命補正之列，此參照
    上開條文之修正理由自明。
二、再所稱具體理由，係指須就不服之判決為具體之指摘而言，
    如僅泛稱原判決認事用法不當或採證違法、判決不公等，均
    非具體理由（法院辦理刑事訴訟案件應行注意事項第162 點
    參照）。復按「所謂具體理由，必係依據卷內既有訴訟資料
    或提出新事證，指摘或表明第一審判決有何採證認事、用法
    或量刑等足以影響判決本旨之不當或違法，而構成應予撤銷
    之具體事由，始克當之（例如：依憑證據法則具體指出所採
    證據何以不具證據能力，或依憑卷證資料，明確指出所為證
    據證明力之判斷如何違背經驗、論理法則）；倘僅泛言原判
    決認定事實錯誤、違背法令、量刑失之過重或輕縱，而未依
    上揭意旨指出具體事由，或形式上雖已指出具體事由，然該
    事由縱使屬實，亦不足以認為原判決有何不當或違法者（例
    如：對不具有調查必要性之證據，法院未依聲請調查亦未說
    明理由，或援用證據不當，但除去該證據仍應為同一事實之
    認定），皆難謂係具體理由，俾與第二審上訴制度旨在請求
    第二審法院撤銷、變更第一審不當或違法之判決，以實現個
    案救濟之立法目的相契合，並節制濫行上訴」（最高法院97
    年度台上字第892 號判決意旨參照）。是如上訴理由書狀並
    未依據卷內訴訟資料，具體指摘原判決認事用法有何違法或
    不當之情形，即屬上訴未敘述具體理由。又上訴書狀未敘述
    具體理由者，其上訴即屬於刑事訴訟法第362 條前段所定「
    上訴不合法律上之程式」之情形，第二審法院自應依同法第
    367 條之規定，以判決駁回之。
三、本件上訴人即被告己○○因犯附表所示攜帶兇器強盜五罪，
    經原審分別判決有期徒刑3 年8 月、3 年8 月，7 年2 月，
    7 年2 月、7 年2 月，並定應執行刑為有期徒刑10年，有判
    決書在卷可稽，被告不服提起上訴，略以：(1)被告雖於原審
    判決書所載之時間、地點持刀強盜超商，惟均未以所持之水
    果刀傷害或抵住被害人，與一般受到傷害或遭到刀械直接壓
    制之被害人為輕，且被告5 件強盜所得於現金部分僅新台幣
     ( 下 同)22602元及香菸8 條，並未造成重大財物損失，是
    以，上訴人之犯罪情節確實相較與一般持刀強盜者之行為為
    輕。(2)另被告對自己的行為相當後悔，於原審準備程序結束
    後，即在家人陪同下，與上述被害人工作之超商達成和解，
    有和解書5 份可證，被害人亦均表示願意原諒，不再追究其
    民刑事之責任，可認定被告絕非一個不知反省之人，僅因個
    人一時觀念偏差而犯案。(3)請審酌被告行為時之年齡僅18歲
    ，獨自在外租屋求學，因繳不起房租而向地下錢莊借錢，並
    因無法償還債務而遭地下錢莊人員毆打，一時情急，思慮未
    周，始持刀犯強盜案，若需論處有期徒刑10年，對其前途無
    非重大斲傷，請撤銷原判決，酌減其刑責，以勵上訴人自新
    云云，有上訴狀在卷可按。
四、經查：
（一）關於刑之量定，係實體法上賦予法院得為自由裁量之事項
      ，倘其未有逾越法律所規定之範圍，或濫用其權限，即不
      得任意指摘為違法（最高法院75年度台上字第7033號判例
      意旨參考）。且在同一犯罪事實與情節，如別無其他加重
      或減輕之原因，下級審量定之刑，亦無過重或失輕之不當
      情形，則上級審法院對下級審法院之職權行使，原則上應
      予尊重（最高法院85年度台上字第2446號判決意旨參考）
      。
（二）按刑法第330 條、第321 條第1 項第3 款攜帶兇器加重強
      盜罪，係以行為人攜帶兇器為其加重條件，此所謂兇器，
      其種類並無限制，凡客觀上足對人之生命、身體、安全構
      成威脅，具有危險性之兇器均屬之；且祇須強盜時攜帶此
      種具有危險性之兇器為已足，並不以攜帶之初即有行兇之
      意圖為必要（最高法院64年台上字第2382號、70年台上字
      第1613號著有判例) 。
（三）本件被告為上開附表所示五次強盜犯行，既持其所有客觀
      上具有危險性，足以對人之生命、身體、安全構成威脅，
      且可供作兇器使用之質地堅硬，前端鋒利，刀刃長達21公
      分水果刀1 把，至附表所示之統一超商、OK便利超商、全
      家便利超商，強盜店員即被害人李建漢、戊○○、乙○○
      、丁○○、甲○○等人之現金、香菸等，依上開判例意旨
      ，原審認定被告上開五次強盜犯行，均屬刑法第330 條第
      1 項之攜帶兇器強盜罪，並無違反經驗法則，亦無於審判
      期日調查證據而未予調查之違背法令之情形。況被告對於
      所為上開犯行，均屬攜帶兇器加重強盜罪，亦於原審予以
      認罪( 見原審卷第9 、21、43頁) 。
（四）又被告所犯上開攜帶兇器強盜罪，其中附表編號1 、2 犯
      行，係在警方發覺前，主動坦承上情，員警始因而得悉被
      告犯上開犯罪，業經被告所自陳( 見偵卷一第19頁) ，且
      為公訴人起訴書內敘明，並經原審所認定，並以上開各罪
      ，乃係對於未經發覺之罪自首並願接受裁判，依刑法第62
      條前段規定，在該次罪刑項下減輕其刑。
（五）原審綜觀上情，並審酌被告甫成年，智慮未深，因獨自在
      外地求學欠缺生活費，家中之經濟狀況亦不佳，而向地下
      錢莊借貸，嗣無法返還，遭地下錢莊逼債，不知如何妥適
      處理，遂鋌而走險，持水果刀犯上開強盜案件，所為實屬
      不該。惟被告於向被害人強盜後，離去前尚且向被害人道
      歉，且始終未使用其攜帶之水果刀攻擊被害人，為警查獲
      後亦深表後悔，並就尚未查獲之案件向警方自首，犯後坦
      承全部犯行，並就其所為表示深表後悔，於犯後前往犯案
      地點，逐一與被害人達成和解，賠償被害人之損失，並取
      得被害人之原諒，有和解書5 份在卷可稽。衡諸上情，認
      被告本件所為，雖確實嚴重影響社會治安，惟其良心未泯
      ，尚知悔悟，及參以被告甫滿19歲，犯後態度良好，可塑
      性及社會復歸性皆高，尚無需以重典達成刑罰之目的，分
      別量處上開所示之刑，並定應執行刑為10年，以資儆懲；
      業已詳敘其所憑「從輕量刑」之依據。從形式上觀察，原
      判決並無認定事實錯誤、量刑瑕疵或違背法令之情形。
五、是原審業已就被告有上開自首減輕刑之情形，及客觀上就刑
    法第57條揭示之各種量刑條件妥為斟酌，予以「從輕」各量
    處上開所示之刑，並定應執行刑為有期徒刑10年，難謂有何
    違法失當之處；被告之上訴意旨，仍略以：強盜所得於現金
    部分僅新台幣22602 元及香菸8 條，並未造成重大財物損失
    ，已與被害人人工作之超商達成和解，因一時情急，思慮未
    周，始持刀犯強盜案，若需論處有期徒刑10年，對其前途無
    非重大斲傷云云，經核並未依據卷內訴訟資料，具體指摘原
    判決認事、用法有何違法或不當，或有何違背經驗法則或論
    理法則之情形，僅係對原判決已說明論斷之事項，徒憑己意
    再為爭執，顯屬上訴未敘述具體理由。核之上揭說明，應認
    本件上訴違背法律上之程式，自應予以駁回。
六、依刑事訴訟法第367 條前段、第372 條，不經言詞辯論，逕
    為判決如主文。
中    華    民    國    99    年    7     月    7    日
                 刑事第九庭     審判長法  官  莊秋桃
                                      法  官  范惠瑩
                                      法  官  田平安
以上正本與原本無異。
如不服本判決，應於判決送達後10日內向本院提出上訴狀，其未
敘述理由者，並應於提出上訴狀後10日內向本院補提上訴理由狀
（應附繕本）。
中    華    民    國    99    年    7     月    7    日
                                  書  記  官  張宗芳
附表:
 ┌──┬────┬───┬────────────┬──────┬───┬────┬───────┐
 │編號│時間    │地點  │手段                    │不法所得財物│被害人│所犯法條│備註          │
 ├──┼────┼───┼────────────┼──────┼───┼────┼───────┤
 │ 1  │98年12月│臺南縣│己○○騎乘車號089-CBS號 │現金100元、 │李建漢│刑法第33│自首          │
 │    │13日凌晨│六甲鄉│重型機車，於左揭時間，至│「七星」牌及│( 原審│0條第1項│              │
 │    │2、3時許│中社村│左揭地點，先佯裝購買香菸│「峰」牌香菸│誤繕為│之加重強│              │
 │    │        │林鳳營│，待店員李建漢拿出香菸之│各2條。     │丙○○│盜罪    │              │
 │    │        │235號 │際，己○○即自隨身攜帶之│            │)。   │        │              │
 │    │        │「統一│背包中取出預藏之水果刀1 │            │      │        │              │
 │    │        │超商」│支，持刀喝令店員「把錢拿│            │      │        │              │
 │    │        │      │出來」，至使店員不能抗拒│            │      │        │              │
 │    │        │      │，因害怕而交付100 元並任│            │      │        │              │
 │    │        │      │令己○○強取「七星」牌及│            │      │        │              │
 │    │        │      │「峰」牌香菸各2 條，鍾冠│            │      │        │              │
 │    │        │      │威得手後，旋騎乘上開機車│            │      │        │              │
 │    │        │      │逃逸。                  │            │      │        │              │
 ├──┼────┼───┼────────────┼──────┼───┼────┼───────┤
 │ 2  │98年12月│臺南縣│己○○騎乘車號089-CBS號 │現金900元。 │戊○○│刑法第33│自首          │
 │    │13日凌晨│柳營鄉│重型機車，於左揭時間，至│            │      │0條第1項│              │
 │    │3時23分 │中山西│左揭地點，於進入店內後，│            │      │之加重強│              │
 │    │許      │路一段│即自隨身攜帶之背包中取出│            │      │盜罪    │              │
 │    │        │1號「 │預藏之水果刀1支，持刀喝 │            │      │        │              │
 │    │        │統一超│令店員戊○○「把錢拿出來│            │      │        │              │
 │    │        │商」  │」，至使店員戊○○不能抗│            │      │        │              │
 │    │        │      │拒，因害怕而交付900元， │            │      │        │              │
 │    │        │      │己○○得手後，旋騎乘上開│            │      │        │              │
 │    │        │      │機車逃逸。              │            │      │        │              │
 ├──┼────┼───┼────────────┼──────┼───┼────┼───────┤
 │ 3  │98年12月│高雄縣│己○○騎乘車號670-ENV號 │現金5,000元 │乙○○│刑法第33│              │
 │    │14日凌晨│路竹鄉│重型機車，於左揭時間，至│、「七星」牌│      │0條第1項│              │
 │    │2時58分 │北嶺村│左揭地點，先佯裝購買香菸│及「峰」牌香│      │之加重強│              │
 │    │間許    │中山南│，待店員乙○○拿出香菸之│菸各2條（香 │      │盜罪    │              │
 │    │        │路221 │際，己○○即自隨身攜帶之│菸部分合計價│      │        │              │
 │    │        │號「統│背包中取出預藏之水果刀1 │值約3,300元 │      │        │              │
 │    │        │一超商│支，持刀喝令乙○○「把錢│）。        │      │        │              │
 │    │        │」    │拿出來」，至使乙○○不能│            │      │        │              │
 │    │        │      │抗拒，因害怕而交付5,000 │            │      │        │              │
 │    │        │      │元並任令己○○強取「七星│            │      │        │              │
 │    │        │      │」牌及「峰」牌香菸各2條 │            │      │        │              │
 │    │        │      │，己○○得手後，旋騎乘前│            │      │        │              │
 │    │        │      │開機車逃逸。            │            │      │        │              │
 ├──┼────┼───┼────────────┼──────┼───┼────┼───────┤
 │ 4  │98年12月│高雄縣│己○○騎乘車號670-ENV號 │現金5,510元 │丁○○│刑法第33│              │
 │    │14日凌晨│橋頭鄉│重型機車，於左揭時間，至│。          │      │0條第1項│              │
 │    │4時許   │仕隆路│左揭地點，於進入店內後，│            │      │之加重強│              │
 │    │        │161號 │即自隨身攜帶之背包中取出│            │      │盜罪    │              │
 │    │        │「OK便│預藏之水果刀1支，持刀喝 │            │      │        │              │
 │    │        │利超商│令店員丁○○「把錢拿出來│            │      │        │              │
 │    │        │」    │」，至使丁○○不能抗拒，│            │      │        │              │
 │    │        │      │因害怕而交付5,510元，鍾 │            │      │        │              │
 │    │        │      │冠威得手後，旋騎乘前開機│            │      │        │              │
 │    │        │      │車逃逸。                │            │      │        │              │
 │    │        │      │                        │            │      │        │              │
 │    │        │      │                        │            │      │        │              │
 ├──┼────┼───┼────────────┼──────┼───┼────┼───────┤
 │ 5  │98年12月│高雄縣│己○○騎乘車號670-ENV號 │現金11,092元│甲○○│刑法第33│              │
 │    │14日凌晨│橋頭鄉│重型機車，於左揭時間，至│。          │      │0條第1項│              │
 │    │4時18分 │成功北│左揭地點，於進入店內後，│            │      │之加重強│              │
 │    │許      │路65號│即自隨身攜帶之背包中取出│            │      │盜罪    │              │
 │    │        │「全家│預藏之水果刀1支，持刀喝 │            │      │        │              │
 │    │        │便利超│令店員甲○○「把錢拿出來│            │      │        │              │
 │    │        │商」  │」，至使甲○○不能抗拒，│            │      │        │              │
 │    │        │      │因害怕而交付11,092元，鍾│            │      │        │              │
 │    │        │      │冠威得手後，旋騎乘前開機│            │      │        │              │
 │    │        │      │車逃逸。                │            │      │        │              │
 └──┴────┴───┴────────────┴──────┴───┴────┴───────┘

司法院資訊處製作；財團法人民間司法改革基金會備份。
